臺灣臺北地方法院刑事判決　　　　　　 100年度易字第1275號
公　訴　人　臺灣臺北地方法院檢察署檢察官
被　　　告　平士昇
上列被告因詐欺等案件，經檢察官提起公訴（100 年度偵緝字第
373 號），於準備程序進行中，被告就被訴事實為有罪之陳述，
本院裁定進行簡式審判程序審理，判決如下：
    主      文
平士昇行使變造私文書，足以生損害於他人，累犯，處有期徒刑
月，如易科罰金，以新臺幣壹仟元折算壹日；又行使變造私文
書，足以生損害於他人，累犯，處有期徒刑月，如易科罰金，
以新臺幣壹仟元折算壹日。應執行有期徒刑肆月，如易科罰金，
以新臺幣壹仟元折算壹日。
    事實及理由
一、犯罪事實
    平士昇前於民國95年間，因詐欺案件，於95年8 月1 日經本
    院以95年度簡字第2018號判處有期徒刑3 月確定，如易科罰
    金，以新臺幣（下同）1,000 元折算1 日，於96年3 月19日
    易科罰金執行完畢；於97年間，因侵占案件，經臺灣高等法
    院於97年7 月24日以97年度上易字第1269號判處有期徒刑7
    月；於97年間，因公共危險等案件，經臺灣板橋地方法院於
    98年2 月25日以98年度交簡字第144 號分別判處有期徒刑4
    月、3 月，應執行有期徒刑6 月，如易科罰金，以1,000 元
    折算1 日，上開兩案接續執行，於98年9 月22日縮刑期滿執
    行完畢。平士昇利用個人向國泰世華商業銀行股份有限公司
    （下稱國泰世華銀行）申請得帳號0000000000000000號金融
    帳戶（下稱本案帳戶）及「i 刷金融卡」服務，係由申請人
    於金融帳戶內儲蓄金錢後，國泰世華銀行提供「i 刷金融卡
    」供申請人於存款額度內持卡簽帳消費使用，於申請人持「
    i 刷金額卡」刷卡簽帳消費時，國泰世華銀行得立即於該金
    融帳戶內將同額度之款項圈存、管領之機會，分別於：
(一)、99年8 月18日晚間8 時許，平士昇持「i 刷金融卡」至臺北
    市中山區○○○路12號新光三越股份有限公司南京西路分公
    司所經營之新光三越南西店，簽帳購買21,926元之按摩機後
    ，因本案帳戶內相同額度之存款已遭國泰世華銀行圈存無法
    動用，平世昇竟意圖為自己不法之所有，基於行使變造私文
    書之犯意，於同日上午11時23分許，致電址設臺北市○○區
    ○○路一段88號10樓國泰世華銀行金服部，向承辦人員謊稱
    上開購買商品已經退貨表示希望解除已遭圈存之金額，另在
    新北市○○區○○路上某統一超商便利商店內，將上開交易
    後留存之簽帳單收據金額欄前加上負號，變造完成表示刷退
    用意之簽帳單收據，並傳真前揭變造之刷退簽帳單收據至國
    泰世華銀行金服部，據以行使表示刷退之證明，使國泰世華
    銀行金服部承辦人員陷於錯誤，而取消本案帳戶內原已圈存
    之消費金額21,926元，使平士昇可隨時提領供己花用，因而
    得逞，足以生損害於國泰世銀銀行。
(二)、同年月22日晚間6 時許，平士昇持「i 刷金融卡」至臺北市
    中正區○○○路○ 段50號1 樓之胖蜥蜴電腦有限公司，簽帳
    購買價值22,900元之行動電話後，因帳戶相同額度存款已遭
    國泰世華銀行圈存無法動用，平世昇竟意圖為自己不法之所
    有，基於行使變造私文私之犯意，於同日晚間6 時26分許，
    致電國泰世華銀行金服部，向承辦人員騙稱上開購買商品已
    經退貨表示希望解除已遭圈存之金額，並在同前之統一超商
    便利商店內，將上開交易後留存之簽帳單收據金額欄前加上
    負號，另將簽帳單授權號碼52 2283 變造為528383，變造完
    成表示刷退用意之簽帳單收據，並傳真前揭變造之刷退簽帳
    單收據至國泰世華金服部，據以行使表示刷退之證明，使國
    泰世華銀行金服部承辦人員受騙上當，取消本案帳戶內原已
    圈存之消費金額22,900元，使平士昇可隨時提領供己花用，
    因此得逞，足以生損害於國泰世銀銀行。
(三)、嗣經國泰世華銀行清查後，發覺並無前揭退貨、刷退之事實
    ，且平士昇傳真之刷退簽帳單亦為變造後，始知上情。
二、認定犯罪事實所憑證據及理由
(一)、本案被告平士昇所犯刑法第216 條、第210 條行使變造私文
    書罪、刑法第339 條第1 項詐欺取財罪，均係死刑、無期徒
    刑、最輕本刑為3 年以上有期徒刑以外之罪，其於準備程序
    就前揭被訴事實為有罪之陳述，經受命法官告知簡式審判程
    序之旨，並聽取其與公訴人之意見後，本院裁定由受命法官
    獨任進行簡式審判程序，是本案之證據調查，依刑事訴訟法
    第273 條之2 規定，不受同法第159 條第1 項、第161 條之
    2 、第161 條之3 、第163 條之1 及第164 條至第170 條規
    定之限制，合先敘明。
(二)、上開犯罪事實，業據被告於本院審理時坦白承認，並經被告
    於警詢時對於持「i 刷金融卡」簽帳購買上開商品過程供述
    綦詳，核與告訴人之代理人林殿盛於警詢證述情節大致相符
    ，並有國泰世華銀行信用卡交易明細表、被告變造之刷退簽
    帳單影本各1 份、被告簽署之簽帳單各1 紙、i 刷金融卡歸
    戶消費明細查詢、本案帳戶交易明細查詢列印表、國泰世華
    銀行客服錄音譯文、國泰世華銀行轉帳收入傳票2 份、國泰
    世華銀行業務控管部100 年7 月12日國世業控字第10000001
    75號函及財團法人聯合信用卡處理中心100 年7 月19日聯卡
    商管字第1004000140號函在卷可憑（參偵卷第10頁、第13頁
    至第14頁、第11頁至第12頁、第17頁、18頁至第20頁、第50
    頁至第52頁、第53頁至第54頁、本院卷第32頁至第33頁），
    足認被告之自白與上開證據彰顯事實相符，應堪採信。綜上
    ，本案事證明確，被告犯行洵堪認定，應予依法論科。
三、論罪科刑之理由
(一)、被告變造上開私文書之低度行為，應為行使變造私文書之高
    度行為所吸收，皆不另論罪。又「i 刷金融卡」服務，係由
    申請人於金融帳戶內儲蓄金錢後，告訴人提供「i 刷金融卡
    」供申請人於存款額度內持卡簽帳消費使用，於申請人刷卡
    簽帳消費後，告訴人得立即於該金融帳戶內將同額度之款項
    圈存、管領，作為支付消費金額之付款工具等情，業經被告
    及告訴人之代理人林殿盛陳述明確，則被告一刷卡簽帳購物
    後，本案帳戶同額度之款項，即經告訴人圈存作為將來扣款
    之用，是已遭圈存之款項，已非被告所得提領或支配之款項
    ，又被告藉上開方式，詐騙告訴人之承辦人員解除款項之圈
    存，使伊得任意提領款項，其詐欺行為於解除圈存之際，當
    已既遂，則核被告關於犯罪事實欄(一)及(二)所為，均係犯刑法
    第216 條、第210 條之行使變造私文書罪，及同法第339 條
    第1 項詐欺取財罪。起訴書關於行使變造私文書部分雖於犯
    罪事實欄內已有載明，但於所犯法條欄漏未記載，就此公訴
    人已到庭陳述補充，並當庭告知被告補充之罪名，本院當併
    予審理。
(二)、刑法上一行為而觸犯數罪名之想像競合犯存在之目的，在於
    避免對於同一不法要素予以過度評價，其所謂「同一行為」
    係指所實行者為完全或局部同一之行為而言，最高法院97年
    度臺上字第3494號判決要旨可參。本案被告以傳真上開變造
    簽帳單收據之方式，藉此行騙告訴人之承辦人員，是被告關
    於犯罪事實(一)及(二)所載之詐欺及行使變造私文書犯行，有局
    部同一，揆諸前開說明，應屬同一行為，各應依刑法第55條
    前段規定，論以想像競合犯，從一重之行使變造私文書罪處
    斷。
(三)、關於犯罪事實(一)及(二)所示犯行，起訴書雖於犯罪事實欄認被
    告係接續以相同手法犯之，然參酌95年7 月1 日刑法修正施
    行後，刪除第56條連續犯之修法意旨，本質上屬數罪之行為
    ，除數行為在時空密接實施，侵害同一法益，各行為間獨立
    性甚為薄弱之情況下，依社會一般健全觀念，難以強行分開
    ，在刑法評價上，以視為數個舉動之接續施行，合為包括之
    一行為予以評價外，自應分論併罰，是被告為上開詐欺犯行
    時，縱使侵害同一告訴人之法益，然各別犯罪時間、地點及
    變造之簽帳單收據均不同，被告各行為間之獨立性甚為明確
    ，依前述說明，難認為接續之一行為，自應予分論併罰。
(四)、被告前於95年間，因詐欺案件，於95年8 月1 日經本院以95
    年度簡字第2018號判處有期徒刑3 月確定，如易科罰金，以
    1,000 元折算1 日，於96年3 月19日易科罰金執行完畢；於
    97年間，因侵占案件，經臺灣高等法院於97年7 月24日以97
    年度上易字第1269號判處有期徒刑7 月；於97年間，因公共
    危險等案件，經臺灣板橋地方法院於98年2 月25日以98年度
    交簡字第144 號分別判處有期徒刑4 月、3 月，應執行有期
    徒刑6 月，如易科罰金，以1,000 元折算1 日，上開兩案接
    續執行，於98年9 月22日縮刑期滿執行完畢，有臺灣高等法
    院被告前案紀錄表1 份在卷可稽，被告於受有期徒刑之執行
    完畢後，5 年以內故意再犯本案有期徒刑以上之罪（共兩罪
    ），皆應依刑法第47條第1 項之規定論以累犯，並均依法加
    重其刑。
(五)、審酌被告有前揭(三)所示前科，素行不佳，又正處青壯年紀，
    ，不思付出自身技藝或勞力，循正當途徑獲取財物，竟趁貪
    圖私利、罔顧法紀，兩次詐騙告訴人之承辦人員，藉以騙取
    已遭圈存之款項，對金融交易秩序顯有危害，兼衡被告犯後
    坦認犯行，具有悔意，且本案兩筆消費金額業已經還清乙事
    ，亦為告訴人之代理人林殿盛於本院審理時陳述明述，及其
    智識、家庭及經濟狀況等一切情狀，各量處如主文所示之刑
    ，並定應執行之刑，及諭知如易科罰金之折算標準。起訴書
    雖請求從重量處被告有期徒刑8 月，然本案詐得款項已為被
    告清償，被告於本院審理時亦坦承犯行，且本案詐得款項非
    鉅，是不為本院所採。
(六)、被告所變造之上開簽帳單收據，未經扣案，下落不明，且本
    案已經查獲，被告難以此再作為詐騙工具，又非違禁物或須
    義務沒收之物，是均不予宣告沒收，併予說明。
四、應適用之法律
    依刑事訴訟法第273 條之1 第1 項、第299 條第1 項前段，
    刑法第216 條、第210 條、第339 條第1 項、第55條前段、
    第47條第1 項、第41條第1 項前段、第51條第5 款，刑法施
    行法第1 條之1 第1 項、第2 項前段，判決如主文。
本案經檢察官葉雅婷到庭執行職務。
中    華    民    國   100    年    8     月    22    日
                刑事第十一庭  法  官  藍家偉
以上正本證明與原本無異。
如不服本判決應於收受送達後10日內向本院提出上訴書狀，並應
敘述具體理由；其未敘述上訴理由者，應於上訴期間屆滿後20日
內向本院補提理由書（均須按他造當事人之人數附繕本）「切勿
逕送上級法院」。告訴人或被害人如對於本判決不服者，應具備
理由請求檢察官上訴，其上訴期間之計算係以檢察官收受判決正
本之日期為準。
                              書記官  陳靜君
中    華    民    國   100    年    8     月    22    日
附錄本案論罪科刑所犯法條全文
中華民國刑法第210條
偽造、變造私文書，足以生損害於公眾或他人者，處 5 年以下
有期徒刑。
中華民國刑法第216條
行使第 210 條至第 215 條之文書者，依偽造、變造文書或登載
不實事項或使登載不實事項之規定處斷。
中華民國刑法第339條
意圖為自己或第三人不法之所有，以詐術使人將本人或第三人之
物交付者，處 5 年以下有期徒刑、拘役或科或併科 1 千元以下
罰金。
以前項方法得財產上不法之利益或使第三人得之者，亦同。
前二項之未遂犯罰之。